【裁判字號】    97,訴,603
【裁判日期】    970509
【裁判案由】    毒品危害防制條例
【裁判全文】
臺灣板橋地方法院刑事判決               97年度訴字第603號
公  訴  人  臺灣板橋地方法院檢察署檢察官
被      告  甲○○
選任辯護人  李勇三律師
上列被告因毒品危害防制條例等案件，經檢察官提起公訴（96年
度偵字第29985 號），本院判決如下：
    主  文
甲○○轉讓第一級毒品，處有期徒刑貳年，轉讓第一級毒品所得
新臺幣貳仟元沒收，如全部或一部不能沒收時，以其財產抵償之
。扣案之門號0000000000號行動電話壹具（含SIM 卡壹張）沒收
。又轉讓第一級毒品，處有期徒刑貳年，轉讓第一級毒品所得新
臺幣貳仟元沒收，如全部或一部不能沒收時，以其財產抵償之。
扣案之門號0000000000號行動電話壹具（含SIM 卡壹張）沒收。
又轉讓第一級毒品，處有期徒刑貳年，轉讓第一級毒品所得新臺
幣貳仟元沒收，如全部或一部不能沒收時，以其財產抵償之。扣
案之門號0000000000號行動電話壹具（含SIM 卡壹張）沒收。又
轉讓第一級毒品，處有期徒刑貳年，轉讓第一級毒品所得新臺幣
貳仟元沒收，如全部或一部不能沒收時，以其財產抵償之。扣案
之門號0000000000號行動電話壹具（含SIM 卡壹張）沒收。又轉
讓第一級毒品，處有期徒刑壹年陸月。應執行有期徒刑捌年陸月
，轉讓第一級毒品所得新臺幣捌仟元沒收，如全部或一部不能沒
收時，以其財產抵償之。扣案之門號0000000000號、0000000000
號行動電話貳具（各含SIM 卡壹張）均沒收。
    事  實
一、甲○○明知海洛因為毒品危害防制條例所定之第一級毒品，
    不得轉讓，竟各基於轉讓第一級毒品海洛因之犯意，而為下
    列犯行：
（一）於民國96年8 月21日某時，以其所有0000000000號行動電
      話為聯絡工具聯絡後，在不詳地點，各以新臺幣（下同）
      1 千元之價格，接續2 次原價轉讓海洛因（淨重均未達5
      公克）予真實姓名年籍不詳、綽號「小函」之成年女子。
（二）分別於96年8 月3 日、同年8 月31日、同年9 月3 日，先
      後以其所有0000000000號、0000000000號及0000000000號
      行動電話為聯絡工具聯絡後，在乙○位於臺北縣三重市○
      ○街12 1號14樓之住處，以每次1 千至3 千元不等、平均
      2 千元之價格，原價轉讓海洛因（淨重均未達5 公克）予
      乙○共3 次。
（三）於96年11月間某日，在甲○○位於臺北縣三重市○○路10
      號11樓之4 住處，無償轉讓價值約1 、2 千元之海洛因（
      淨重未達5 公克）予乙○施用。
二、嗣員警於96年12月22日22時40分許，持搜索票至甲○○上開
    住處搜索而查獲，並扣得搭載0000000000號、0000000000號
    等門號SIM 卡之行動電話共2 具（各含SIM卡1片）等物。
三、案經臺北縣政府警察局三重分局報請臺灣板橋地方法院檢察
    署檢察官偵查起訴。
    理  由
一、得心證之理由
（一）上揭被告甲○○原價及無償轉讓海洛因予「小函」及乙○
      等事實，業據其在本院97年2 月15日訊問時自白：000000
      0000、0000000000號行動電話門號確為我所使用；我有幫
      乙○買海洛因約3 、4 次，也曾於96年11月時免費請乙○
      施用海洛因1 、2 次，每次請她約1 、2 千元價值之海洛
      因等語，及於本院審判時自白：我於96年11月時在我三重
      市○○路之住處請乙○吃過1 次海洛因（審判筆錄第2 頁
      ）、關於「小函」於96年8 月21日傳給我的簡訊，是「小
      函」叫我幫她拿毒品並請我先墊錢，我沒有賺差價（審判
      筆錄第12-13 頁）等語不諱，並經證人乙○在本院審理時
      結證稱：我曾拿1 千至3 千元不等、平均每次2 千元請被
      告幫我買海洛因，我是與被告合買，我將錢拿給被告，被
      告就打電話向別人買毒品，被告也曾請我施用過海洛因1
      次（審判筆錄第3-11頁）等語屬實。
（二）次查，依卷附被告使用之0000000000號及0000000000號行
      動電話通訊監察紀錄譯文所示，「小函」曾於96年8 月21
      日17時29分傳送內容為「我是全的女友小函，不好意思再
      次打擾了，我想向你調半錢是否可以？全不讓我用太大所
      以不讓我拿多一點，於是一次一千這樣花，今天跟你拿了
      兩次用不夠且拿這樣少反而不划算，你說對吧？所以希望
      你先出半錢或是一錢給我好嗎？不然我又跑很遠去蘆洲拿
      ，累又浪費計程車錢，對了，另外謝謝你沒把我私自找你
      的事跟他講！感恩了！」之簡訊予被告，配合被告上開此
      簡訊確與毒品有關之自白，足認被告於96年8 月21日確有
      接續2 次、每次各轉讓價值1 千元之海洛因予「小函」之
      犯行。
（三）再查，證人乙○自承0000000000號為其所使用之行動電話
      門號，而依上開通訊監察紀錄譯文所示，被告（為譯文中
      之A） 與乙○（為譯文中之B） 分別於96年8 月3 日有內
      容為「B:威威我跟你講我這邊有一個想試一試你ㄉ東西，
      因為你東西很好。A:你要欠多少？B: 2000 ，這樣剛好3
      萬。A:上次28000 ㄝ。B:我明天早上給你。A:嗯。」之通
      話（偵卷第49頁），於96年9 月3 日有內容為「B:喂。A:
      喂我6 點才能過去，我剛到家，去看我哥。B:我等一下還
      要接仔仔。A:你自己先過去拿。B:我現在要用。A:我要忙
      到6 點。B:問題他沒那麼早，他要擺攤。A:我等一下過去
      ，大約5 點40。B:我現在在難受。A:我5 點40就過去ㄌ。
      」之通話（偵卷第55頁），及於96年8 月31日有內容為「
      A:喂。B:你剛剛打電話給我？A:對ㄚ。B:我很痛苦難受。
      A:那要這樣。B:你先拿東西過來啦。A:ㄛ。B:買我自己的
      。A:ㄛ我不是跟你說了，你自己不是有買。B:我上次所買
      的已用完，丟掉。A:我等下過去啦。」之通話（偵卷第61
      頁），核其通話內容應與毒品相關，參以上開被告曾有償
      轉讓3 、4 次海洛因予乙○之自白及證人乙○之證詞，亦
      堪認被告於上揭時間有各轉讓海洛因予乙○1次之犯行。
（四）此外，復有扣案搭載門號0000000000號、0000000000號SI
      M 卡之行動電話共2 具（各含SIM 卡1 片）可資佐證。綜
      上所述，本件事證明確，被告上開犯行均堪認定，應依法
      論科。
二、按海洛因為毒品危害防制條例所規定之第一級毒品，是核被
    告上開轉讓海洛因之行為，無論係原價或無償轉讓，均係犯
    毒品危害防制條例第8 條第1 項之轉讓第一級毒品罪。其轉
    讓前持有海洛因之低度行為為轉讓之高度行為所吸收，不另
    論罪。另其於96年8 月21日接續2 次轉讓海洛因予「小函」
    ，時間緊接，且無證據證明被告係各別起意而為，應認係基
    於同一轉讓第一級毒品下之接續行為，僅侵害一個法益，只
    論以一罪。公訴人雖認被告係基於營利之意圖而為如事實欄
    一(一)及(二)部分之犯行，應論以同條例第4 條第1 項之販賣第
    一級毒品罪云云，然就事實欄一(一)部分，被告在偵審中均未
    曾供稱有賺取「小函」差價，而觀諸上揭「小函」傳送給被
    告之簡訊內容亦無法得證被告是否有賺取差價之情事；另就
    事實欄一(二)部分，被告在警詢中雖曾供稱：乙○所施用之海
    洛因是向我買的（偵卷第8-9 頁）等語，證人乙○在警詢中
    亦稱：我從96年8 月初開始向被告買海洛因，約買2 個月後
    他才沒向我收錢（偵卷第13-14 頁）等語，惟被告在偵訊中
    即稱：乙○部分是她給我錢我去幫她拿，中間沒賺差價，最
    近則是免費提供給她（偵卷第110 頁）等語，證人乙○在偵
    訊中則結證稱：我有拿錢給被告幫我買海洛因，次數忘記了
    ，後來他因為要追我，就免費提供海洛因給我；（檢察官問
    ：在警詢時提到你是向甲○○購買海洛因，直到2 個月後才
    沒有收錢，為何現在陳述是請他買？）我不知道這樣差別在
    那裡，我都是先拿錢給他，他隔一下子就回來把海洛因給我
    ，一開始不熟都是我先拿錢給他，等一下他才拿海洛因給我
    ，後來比較熟，他就直接拿海洛因給我（偵卷第113 頁）等
    語，嗣在本院審判中更明確結證稱：我是與被告合買海洛因
    ，我將錢拿給被告後，被告就打電話向別人買，買回來之後
    我們二人再依出資比例去分（審判筆錄第3-11頁）等語，衡
    諸在原價轉讓之情形，若未特別指明，轉讓人或受轉讓人以
    「買」或「賣」敘述其等之交易情形，並未背離一般人所理
    解之中文文義，是在公訴人未提出其它佐證證明被告確實有
    賺取乙○毒品差價之情形下，本院自難遽而認定被告係基於
    營利之意圖而販賣海洛因予乙○；然基本事實既同一，本院
    自應予審理，並變更起訴法條。至公訴人論告時又稱：被告
    在偵查中自白販賣毒品予陳柏全，搭配偵卷第51頁96年8 月
    26日凌晨1 時8 分通訊監察譯文，足證被告確曾出售毒品予
    陳柏全云云，然起訴書中並未記載被告販賣毒品予陳柏全之
    事實（偵查中已知陳柏全之姓名，要非起訴書中所載「真實
    姓名不詳之成年人」），公訴人亦未曾變更起訴之範圍，審
    理中亦未聲請傳喚陳柏全就此部分進行調查，實難認此部分
    在檢察官起訴範圍內，本院自無從審究，附此敘明。被告先
    後5 次轉讓第一級毒品之犯行，犯意各別，行為互殊，應分
    論併罰。又公訴人雖謂被告自96年8 月起至同年11月1 日間
    ，尚有多次販賣海洛因予其他真實姓名不詳之成年人，惟未
    指明販賣之時間、地點甚至買受人之綽號或其他可資識別之
    資料，本院自無從認定被告確有此等犯行，惟公訴人既認此
    部分與前開論罪科刑部分，有一罪之關係（蓋公訴人在起訴
    書中並未主張各次販賣海洛因犯行應分論併罰），本院自毋
    庸另為無罪判決之諭知。爰審酌被告轉讓第一級毒品予他人
    ，對國民身心健康有重大戕害，及其犯罪動機、目的、手段
    、所生危害、犯後態度等一切情狀，分別量處如主文所示之
    刑，並定其應執行之刑，以資儆懲。至被告轉讓海洛因予「
    小函」之所得2 千元，及轉讓海洛因予乙○之6 千元（依證
    人乙○所述每次平均2 千元，乘以本院認定之轉讓次數3 次
    ），合計8 千元，雖未扣案，仍應依毒品危害防制條例第19
    條第1 項之規定予以宣告沒收，如全部或一部不能沒收時，
    以其財產抵償之。扣案之搭載門號0000000000號、00000000
    00號SIM 卡之行動電話2 具（各含SIM 卡1 張），為被告所
    有供聯絡轉讓海洛因事宜所用之物，業據其供承在卷，其中
    SIM 卡之所有權亦屬被告所有，此有高院97年4 月21日97上
    重更（二）14字第097000651 號函文可參，爰依刑法第38條
    第1 項第2 款均宣告沒收。至搭載0000000000號之行動電話
    1 具（含SIM 卡1 張），因與本案前述被告之轉讓犯行無涉
    ，自均無從沒收之。其餘被告為警查獲時所扣得之第一級毒
    品海洛因共6 包（總淨重18.09 公克）、攪拌機1 組、殘渣
    袋15個、分裝勺3 支、磅秤1 個、分裝袋1 包等物，被告稱
    係供其施用海洛因之用，且無證據證明與前開論罪科刑部分
    有何關聯，不應在本案中宣告沒收，併此敘明。
據上論斷，應依刑事訴訟法第299 條第1 項前段、第300 條，毒
品危害防制條例第8 條第1 項、第19條第1 項，刑法第11條前段
、第51條第5款、第38條第1項第2款，判決如主文。
本案經檢察官陳伯均到庭執行職務。
中    華    民    國    97    年    5     月    9     日
                  刑事第十庭審判長法  官  侯志融
                                  法  官  楊博欽
                                  法  官  歐陽漢菁
以上正本證明與原本無異
如不服本判決應於送達後10日內向本院提出上訴狀
                                  書記官  李崇文
中    華    民    國    97    年    5     月    12    日
附錄本案論罪科刑法條全文：
毒品危害防制條例第八條
  轉讓第一級毒品者，處一年以上七年以下有期徒刑，得併科新
  台幣一百萬元以下罰金。
  轉讓第二級毒品者，處六月以上五年以下有期徒刑，得併科新
  台幣七十萬元以下罰金。
  轉讓第三級毒品者，處三年以下有期徒刑，得併科新台幣三十
  萬元以下罰金。
  前三項之未遂犯罰之。


司法院資訊處製作；財團法人民間司法改革基金會備份。
